【裁判字號】    95,易,162
【裁判日期】    950210
【裁判案由】    賭博
【裁判全文】
臺灣臺北地方法院刑事判決
公  訴  人  臺灣臺北地方法院檢察署檢察官
被      告  乙○○
上列被告因賭博案件，經檢察官聲請以簡易判決處刑（94年度偵
字第14785號），本院刑事庭認不宜以簡易判決處刑，改依通常
程序審理，因被告所犯非死刑、無期徒刑、最輕本刑為三年以上
有期徒刑之罪，或高等法院管轄第一審案件，於本院準備程序進
行中，被告先就被訴事實為有罪之陳述，經裁定行簡式審判程序
，判決如下：
    主    文
乙○○共同行使變造特種文書，足以生損害於公眾及他人，處有
期徒刑參月，如易科罰金，以參佰元折算壹日，扣案變造「陳靖
鴻」普通小型車駕駛執照上「乙○○」之照片壹張沒收之；又在
公眾得出入之場所賭博財物，處罰金壹仟元，如易服勞役，以參
佰元折算壹日，扣案之新台幣伍佰元沒收之。
    事    實
一、乙○○於民國九十四年四月間某日，在臺北縣新店市○○路
    某處，拾獲陳靖鴻遺失之普通小型車駕駛執照一張，竟意圖
    為自己不法之所有，將之侵占入己，而於同年六月間某日，
    乙○○與真實姓名、年籍不詳綽號「阿吉」之成年男子，共
    同基於行使變造特種文書之犯意聯絡，由乙○○在其位於臺
    北縣新店市○○路八十六巷二十五號之住處，將前開駕駛執
    照交予「阿吉」，由「阿吉」將該駕駛執照上陳靖鴻之照片
    撕下，換貼乙○○之照片而變造完成，再交予乙○○持有，
    足以生損害於監理機關管理駕駛資料之正確性及陳靖鴻。嗣
    乙○○於同年八月八日晚間九時許，至臺北縣新店市○○街
    三百二十五號之公眾得出入之場所，以新台幣（下同）五百
    元，要求開分員甲○○（俟其到案後另結）在賭博性電動機
    具「超八小丑連線電動玩具」，以一比五之比例開三千分 (
    店家加五百分)，以每次押注八分至八十分不等之分數，若
    押中即可獲得數倍之分數，若未押中則由機臺沒入押注之分
    數，而所餘之分數，得依前開比例兌換現金之方式賭博財物
    ，經警於同年月九日凌晨一時二十分許，在上址查獲賭博性
    機具時，乙○○持前揭經變造之駕駛執照供警方盤查而行使
    之，足以生損害於警察機關實行盤查勤務之正確性及陳靖鴻
    ，經警發覺有異，始悉上情，並扣得前揭經變造之駕駛執照
    一張及乙○○為兌換前揭賭博性機具所用分數，置於機檯之
    賭資五百元。
二、案經臺北縣政府警察局新店分局報請臺灣臺北地方法院檢察
    署檢察官偵查後，聲請以簡易判決處刑，經本院刑事庭認不
    宜以簡易判決處刑，簽移改依通常程序審理，復於本院準備
    程序進行中，被告先就被訴事實為有罪之陳述，經裁定行簡
    式審判程序。
    理    由
一、上開犯罪事實，業據被告乙○○於偵查中及本院審理時均坦
    承不諱，復有經變造之陳靖鴻駕駛執照一張及賭資五百元扣
    案可稽，另有臺北縣新店市○○街三百二十五號現場照片十
    九張附卷供參（見九十四年度偵字第一四七八五號偵查卷宗
    第四十七頁至第五十六頁），堪認被告之自白與事實相符，
    本件事證明確，被告犯行堪以認定，應予依法論科。
二、刑法上所謂變造文書，係指無製作權者，不變更原有文書之
    本質，擅自就他人所製作之真正文書，加以改造而變更其內
    容者而言，被告與真實姓名、年籍不詳綽號「阿吉」之成年
    男子，共同將前揭駕駛執照上陳靖鴻之照片換貼為被告照片
    之行為，未變更該張駕駛執照之本質，應屬變造行為甚明，
    且該變造行為及其後被告持該變造之駕駛執照供警方盤查而
    行使之行為，足以生損害於監理機關管理駕駛資料、警察機
    關實行盤查勤務之正確性及陳靖鴻。是核被告所為，係犯刑
    法第三百三十七條侵占遺失物罪、同法第二百十六條行使第
    二百十二條變造特種文書罪及同法第二百六十六條第一項前
    段之普通賭博罪。又被告與「阿吉」於前揭時、地，基於共
    同行使變造特種文書之犯意，共同變造上開駕駛執照，二人
    間具有犯意聯絡及行為分擔，為共同正犯，而被告變造特種
    文書後復持以行使，其變造之低度行為，為行使變造特種文
    書之高度行為所吸收，不另論罪。又被告侵占陳靖鴻遺失之
    駕駛執照，與其行使變造特種文書之行為間，具有方法、結
    果之牽連關係，應依同法第五十五條後段之規定，依較重之
    行使變造特種文書罪處斷。被告所犯行使變造特種文書罪及
    賭博罪間，犯意各別，行為亦殊，應予分論併罰。爰審酌被
    告坦認犯行，犯後態度良好，惟其拾獲他人遺失之駕駛執照
    ，竟未設法歸還，復加以變造並於警方盤查時行使之，影響
    警察機關執行職務之正確性，及其犯罪之動機、目的、手段
    、所生危害等一切情狀，量處如主文所示之刑，並諭知易科
    罰金及易服勞役之折算標準。至扣案經變造陳靖鴻駕駛執照
    上換貼之被告照片一張，係供犯罪所用且為被告所有之物，
    業據被告於偵查中坦認無訛，應依刑法第三十八條第一項第
    二款之規定宣告沒收；另扣案之賭資五百元，係被告兌換前
    揭賭博性機具所用分數，置於機檯之財物，復據被告供明承
    在卷，應依同法第二百六十六條第二項之規定宣告沒收。
三、據上論斷，應依刑事訴訟法第四百五十二條、第二百七十三
    條之一第一項、第二百九十九條第一項，刑法第二十八條、
    第二百十六條、第二百十二條、第二百六十六條第一項前段
    、第二項、第四十一條第一項前段、第四十二條第二項、第
    三十八條第一項第二款，罰金罰鍰提高標準條例第一條前段
    、第二條，判決如主文。
本案經檢察官陳以敦到庭執行職務。
中    華    民    國    95    年    2     月    10    日
                         刑事第二庭   法   官   吳孟良
上正本證明與原本無異。
如不服本判決，應於判決送達後10日內向本院提出上訴狀 (應抄
附繕本)。
                                      書記官    張漪蕙
中    華    民    國    95    年    2     月    10    日
附錄：本案論罪科刑法條全文
中華民國刑法第216條
(行使偽造變造或登載不實之文書罪)
行使第 210 條至第 215 條之文書者，依偽造、變造文書或登載
不實事項或使登載不實事項之規定處斷。
中華民國刑法第212條
(偽造變造特種文書罪)
偽造、變造護照、旅券、免許證、特許證及關於品行、能力服務
或其他相類之證書、介紹書，足以生損害於公眾或他人者，處1
年以下有期徒刑、拘役或300元以下罰金。
中華民國刑法第266條
(普通賭博罪與沒收物)
在公共場所或公眾得出入之場所賭博財物者，處 1 千元以下罰金
。但以供人暫時娛樂之物為賭者，不在此限。
當場賭博之器具與在賭檯或兌換籌碼處之財物，不問屬於犯人與
否，沒收
之。


司法院資訊處製作；財團法人民間司法改革基金會備份。
